臺灣苗栗地方法院行政訴訟判決  
110年度交字第84號
110年12月14日辯論終結
原      告  王承軒  
被      告  交通部公路總局新竹區監理所

代  表  人  吳季娟  
訴訟代理人  賴姿伶  
上列當事人間交通裁決事件，原告不服被告於民國110年10月12
日竹監苗字第54-ZDC362660號裁決，提起行政訴訟，本院判決如
下：
    主  文
原告之訴駁回。
訴訟費用新臺幣300元由原告負擔。
    事實及理由
壹、爭訟概要：原告於民國110年7月15日上午7時54分許，駕駛
    登記於訴外人正昇汽車運輸股份有限公司（下稱正昇公司）
    名下之車號000-0000號營業貨運曳引車，行經國道1號南向3
    28.5公里處，未顯示方向燈即自中線車道向右變換車道至外
    側車道，致原行駛於外側車道之車輛避駛至路肩，經民眾檢
    舉後，由內政部警政署國道公路警察局第四公路警察大隊新
    市分隊（下稱新市分隊）舉發，再由被告於110年10月12日
    製發裁決書（竹監苗字第54-ZDC362660號），以「任意驟
    然變換車道迫使他車讓道」為由，依道路交通管理處罰條例
    （下稱道交條例）第43條第1項第3款規定，處原告罰鍰新臺
    幣（下同）18,000元，記違規點數3點，並應參加道路交通
    安全講習（下稱原處分），原告不服原處分而提起本訴。
貳、實體部分
一、原告主張：原告當日係自中線車道超車後，欲依規定駛回外
    側車道，因後視死角而對於外側車道有他車行駛無所知悉，
    原告主觀上並無迫使他車讓道之故意，客觀上縱有致他車閃
    避之情狀，亦僅係偶發事件，不能僅以外側車道之他車駛入
    路肩之情形，而認原告應受迫使他車讓道之處罰；且外側車
    道他車僅需稍加減速，即得使車速較快之原告駕駛之上開車
    輛安然通過，並未立即危及後方用路人；況本件違規行為尚
    有依道交條例處罰原告靠行之正昇公司吊扣汽車牌照6個月
    ，依監理行政規定，實際上受處罰者為車主，原告同時承受
    汽車駕駛人及車主所有處分，有一事數罰之實，亦將剝奪原
    告工作權等語。並聲明：原處分撤銷。
二、被告則以：經被告審視舉發單位所提供之採證影片，原告駕
    駛上開車輛驟然變換車道迫近外側車道之他車，致他車於時
    速90公里時遭迫讓至外側路肩閃避，避免發生碰撞，且斯時
    亦無客觀上使原告無法正常行駛之因素或緊急狀況，原告之
    舉已構成任意驟然變換車道迫使他車讓道之違規事實；又道
    交條例第43條同時處罰汽車駕駛人及車主，目的在於車輛所
    有人應善盡其管理責任與注意義務，尚無一事數罰之情形，
    原告之訴為無理由等語，資為抗辯。並聲明：原告之訴駁回
    。
三、兩造協議簡化爭點如下（交字卷〈下同〉第82至83頁，不爭執
    事項並有所列相關證據可佐，堪信為真實）：
  ㈠不爭執事項
  ⒈原告於110年7月15日上午7時54分許，駕駛登記於正昇公司名
    下之車號000-0000號營業貨運曳引車（第59頁車籍資料），
    行經國道1號南向328.5公里處。
  ⒉本件於110年7月16日經民眾檢舉後，由新市分隊於同年8月4 
    日製發舉發違反道路交通管理事件通知單，認原告「任意驟
    然變換車道迫使他車讓道」（第51頁通知單），該通知單於
    同年月6日送達正昇公司（第53頁送達證書）；其後被告於1
    10年10月12日製發裁決書（竹監苗字第54-ZDC362660號），
    以「任意驟然變換車道迫使他車讓道」為由，依道交條例
    第43條第1項第3款規定，處原告罰鍰18,000元，記違規點數
    3點，並應參加道路交通安全講習（第55頁裁決書，即原處
    分），該裁決書於同日送達原告（第61頁送達證書）。
  ㈡爭執事項
  ⒈原告主觀上有無任意驟然變換車道迫使他車讓道之故意？是
    否有立即危害後方用路人？又被告另依道交條例第43條第4 
    項規定對車主處以吊扣牌照6個月之處分，是否違反一事不
    二罰原則？
  ⒉原告請求撤銷原處分，有無理由？  
四、本院之判斷
  ㈠爭點一：
  ⒈按汽車駕駛人任意以驟然變換車道方式，迫使他車讓道，處6
    ,000元以上24,000元以下罰鍰，並吊扣該汽車牌照6個月（
    道交條例第43條第1項第3款、第4項）。
　⒉經查：
　⑴經本院當庭勘驗被告提出之採證影片，勘驗結果可見裝有行
    車紀錄器之車輛（A車），係行駛於外側車道，而原告駕駛
    上開車輛（B車）行駛於中線車道，待A車超越B車後，A車逐
    漸向右偏駛至路肩，B車則自A車左側出現，未顯示方向燈即
    持續向右偏駛至外側車道並超越A車（第82頁勘驗筆錄），
    原告亦自承：當時我從中線車道要下交流道，第一次要切入
    外側車道時，外側車道車輛與我平行，我無法切過去，第二
    次我要出交流道，我沒有辦法，我只能這樣切過去等語（第
    82頁）。足認原告當日駕駛上開車輛，係因欲下交流道而欲
    變換車道至外側車道，然因外側車道車輛與其平行行駛，致
    其無法變換車道，其隨後即未顯示方向燈，並加速前行驟然
    向右偏駛至外側車道，迫使外側車道車輛讓道，使其得以變
    換至外側車道，故原告自有任意驟然變換車道迫使他車讓道
    之主觀上故意及客觀上違規行為無疑。
　⑵原告雖主張前詞，然其既自承當日外側車道有車輛與其平行
    行駛，且其所駕駛之上開車輛有安裝視野輔助系統，故前後
    左右視角均看得到等語（第82、84頁），足認其於變換車道
    之際，主觀上已知悉外側車道仍有平行行駛之車輛，客觀上
    亦得經由視野輔助系統觀看右側情況，然依上開勘驗結果，
    其仍加速前行驟然向右偏駛至外側車道，實難認其斯時有因
    視線死角而無法察覺外側車道有他車行駛，是原告此部分主
    張，殊無可採之處。
　⑶又依上開勘驗結果，原告任意驟然變換車道之舉，已迫使外
    側車道之他車避讓至路肩，客觀上造成外側車道直行之他車
    駕駛安全有受危害之虞，縱使他車得以煞車減速或避讓路肩
    方式避免交通事故實害之發生，然原告上開行為已創造法所
    不容許之風險，礙難徒憑他車或可採取避免車禍發生之作為
    ，遽認原告上開行為並未立即危及後方用路人，原告此部分
    所辯，亦不足採。
　⑷又一行為違反數個行政法上義務規定，除應處罰鍰外，另有
    沒入或其他種類行政罰之處罰者，得依該規定併為裁處。但
    其處罰種類相同，如從一重處罰已足以達成行政目的者，不
    得重複裁處（行政罰法第24條第2項）。從而道交條例第43
    條第1項第3款、第4項既分別規定汽車駕駛人任意驟然變換
    車道迫使他車讓道時，除處以罰鍰外，另吊扣汽車牌照6個
    月，依上開規定，因罰鍰與吊扣汽車牌照屬不同種類行政罰
    ，自得併為裁處，礙無違反一事不二罰之情事；又上開規定
    係屬立法形成之範圍，原告因上開違規行為另致正昇公司遭
    處吊扣汽車牌照6個月之處分（第84頁），亦係因原告違規
    行為所致，縱使客觀上將致原告無法駕駛上開車輛，亦係原
    告應為其違規行為負責之當然結果，尚無過度侵害其工作權
    之情。
  ㈡爭點二：
　　綜上，依不爭執事項⒈及上開勘驗結果，原告既有駕駛上開
    車輛行經國道1號南向328.5公里處，任意驟然變換車道迫使
    他車讓道之客觀情狀及主觀故意，從而被告依道交條例第43
    條第1項第3款、第63條、道路交通安全講習辦法第5條第1項
    第5款規定，對原告裁罰如不爭執事項⒉所示原處分，經核於
    法相符，並無原告所指違法之處，且與違反交通管理事件統
    一裁罰基準及處理細則之附件違反道路交通管理事件統一裁
    罰基準表相符（第29頁），原告訴請撤銷原處分為無理由，
    應予駁回。
五、本件事證已臻明確，兩造其餘攻擊防禦方法及訴訟資料，經
    本院審酌後核於本判決結果不生影響，爰不逐一論述，併此
    敘明。
六、本件第一審裁判費為300元，依行政訴訟法第98條第1項本文
    規定，應由敗訴之原告負擔，併依同法第237條之8第1項規
    定，確定第一審訴訟費用額如主文第2項所示。
七、結論：本件原告之訴為無理由，依同法第195條第1項後段規
    定，判決如主文第1項所示。
中　　華　　民　　國　　110 　年　　12　　月　　16　　日
                  行政訴訟庭　法　官　劉奕榔
以上正本係照原本作成。
如不服本判決，應於判決送達後20日內，向本院提出上訴狀並表
明上訴理由（原判決所違背之法令及其具體內容或依訴訟資料可
認為原判決有違背法令之具體事實），其未載明上訴理由者，應
於提出上訴後20日內向本院補提理由書（上訴狀及上訴理由書均
須按他造人數附繕本，如未按期補提上訴理由書，則逕予駁回上
訴），並應繳納上訴裁判費新臺幣750元。
                              書記官  江秋靜
中　　華　　民　　國　　110 　年　　12　　月　　16　　日